【裁判字號】    99,基小,73
【裁判日期】    990507
【裁判案由】    給付借款
【裁判全文】
臺灣基隆地方法院基隆簡易庭小額民事判決
原      告  有限責任基隆市第二信用合作社
法定代理人  丁○○
訴訟代理人  丙○○
被      告  甲○○○
上列當事人間請求給付借款事件，本院於民國99年4 月27日言詞
辯論終結，判決如下：
    主  文
被告應給付原告新臺幣玖萬伍仟陸佰捌拾元，及自民國九十一年
二月一日起至清償日止，按週年百分之十九‧七一計算之利息，
暨按週年百分之一‧九七一計算之違約金。
訴訟費用新臺幣壹仟元由被告負擔。
本判決得假執行。
    事實及理由要領
一、原告起訴主張：訴外人乙○○於民國88年12月間邀同被告甲
    ○○○為其附卡持有人即連帶保證人與原告訂立以信用卡為
    工具之消費貸款契約，依約乙○○與被告得持卡於各特約商
    店記帳消費，惟應於當期繳款截止日前向原告全部清償，或
    選擇以循環信用方式僅繳納最低應繳金額，逾期除喪失期限
    利益外，並應給付原告按週年百分之19.71 計算之利息，另
    按上開利率百分之10加計違約金。詎乙○○未依約繳款，尚
    欠如主文第1 項所示之本息及違約金未清償，被告甲○○○
    為其連帶保證人，自應負連帶清償責任，為此提起本訴等情
    。
二、被告則聲明請求駁回原告之訴，其答辯略以：
(一)被告否認為系爭信用卡附卡之持有人，且被告並未與原告訂
    立信用卡使用契約，亦未曾收受原告核發之信用卡，且依臺
    灣高等法院93年度上易字第1149號判決、臺灣高等法院高雄
    分院92年度上易字第251 號判決、臺灣臺北地方法院96年度
    簡上字第635 號判決之見解，信用卡附卡持卡人與正卡持卡
    人負連帶清償責任之信用卡約定條款為違反誠信原則及平等
    互惠原則之定型化契約條款，此等約定條款對消費者顯失公
    平，應屬無效，故原告之主張自無理由。另原告應提出相關
    證物予被告審閱。
(二)被告並不知道配偶乙○○有辦信用卡或附卡，乙○○辦附卡
    時並沒有告知被告是要辦附卡，只是告知被告要簽名，被告
    並無拿到附卡，且已跟配偶乙○○分居10年了等語。
三、原告主張之上開事實，業據提出信用卡申請書、約定條款、
    信用卡相關資料、帳單、本院98年12月29日基院慧民天字第
    20601 號函（以上均影本）、戶籍謄本等件為證，核屬相符
    ，堪信為真實。被告雖以前詞置辯，然查：
(一)被告於本院99年3 月30日言詞辯論期日陳稱：（問：信用卡
    附卡上的簽名是否你所簽的？）「有點像，我忘記了。....
    他辦附卡時，並沒有告知我是要辦附卡，只是告知我要簽名
    。」，可知系爭信用卡申請書上附卡欄位之簽名確為被告所
    為。又被告於收受信用卡附卡後，曾持該卡至寶祥珠寶行、
    惠康百貨股份有限公司、東逸企業(股)八堵物流中心等地消
    費，有原告所提帳單（含消費明細）可佐，可證被告知悉其
    配偶乙○○曾向原告申請信用卡使用，並以被告為附卡持有
    人，且被告亦有領取附卡使用。再者，依系爭信用卡申請書
    所示，正、附卡聲請人簽名欄上方載有：「同意附卡申請人
    亦為本合約的連帶保證人」等語，被告並於申請書上附卡人
    簽名欄簽名，關於上開附卡及連帶保證人之記載即難諉為不
    知，是被告抗辯未與原告訂立信用卡契約、未領取原告核發
    信用卡、否認為附卡持有人及不知簽名就是要辦附卡云云，
    均不足採。
(二)按所謂定型化契約應受衡平原則限制，係指締約之一方之契
    約條款已預先擬定，他方僅能依該條款訂立契約，否則，即
    受不締約之不利益，始應適用衡平原則之法理，以排除不公
    平之「單方利益條款」，避免居於經濟弱勢之一方無締約之
    可能，而忍受不締約之不利益，是縱他方接受該條款而締約
    ，亦應認違反衡平原則而無效，俾符平等互惠原則。茲保證
    人既係擔保他人間之債務清償責任，並非經濟之弱者，且未
    自保證契約獲取任何利益，如認保證契約有違民法保護保證
    人之任意規定，自可不訂定保證契約，並不因其未為保證人
    而生不利益，或經濟生活受制於銀行不得不為保證之情形。
    是保證人如因同意某條款而訂定保證契約，該條款又屬當事
    人得依特約排除之任意規定，除另有其他無效之原因外，保
    證人即不得任指該契約條款為無效（最高法院93年台上字第
    710 號判決意旨參照）。被告既同意擔任其配偶乙○○使用
    信用卡之連帶保證人，且被告既非經濟之弱者，亦非毫無社
    會經驗及智識之人，被告如認連帶保證契約有違民法保護保
    證人之任意規定，自可不訂定保證契約，或於簽立保證書後
    向原告為終止保證契約之意思表示，況被告並無因未擔任保
    證人而生不利益之情事，又本件信用卡約定條款，並未針對
    連帶保證人責任另為特別約定，則本件適用民法關於連帶保
    證責任規定，並無對被告有何顯失公平而無效情形，則被告
    抗辯保證契約顯失公平為無效云云，自無可採。
(三)從而，原告依信用卡契約及連帶保證之法律關係，請求被告
    給付如主文第1 項所示之本金、利息及違約金，為有理由，
    應予准許。
四、本件係適用小額程序所為被告敗訴之判決，依民事訴訟法第
    436條之20規定，應依職權宣告假執行。
五、訴訟費用即第一審裁判費新臺幣1,000元由被告負擔。
六、依民事訴訟法第436條之23、第436條第2項、第78條、第436
    條之19第1項、第436條之20規定，判決如主文。
中    華    民    國    99    年     5    月     7    日
                  基隆簡易庭法  官  徐世禎
以上正本係照原本作成。
對於本件判決如有不服，應於收受送達後20日內向本院提出上訴
書狀，上訴於本院合議庭，並按他造當事人之人數附具繕本。
當事人之上訴，非以判決違背法令為理由不得為之，上訴狀應記
載上訴理由，表明下列各款事項：
(一)原判決所違背之法令及其具體內容。
(二)依訴訟資料可認為原判決有違背法令之具體事實。
中    華    民    國    99    年     5    月     7    日
                            書記官  周素秋

司法院資訊處製作；財團法人民間司法改革基金會備份。
